【裁判字號】    89,簡上,105
【裁判日期】    900102
【裁判案由】    侵權行為損害賠償
【裁判全文】
臺灣臺南地方法院民事判決    八十九年度簡上字第一○五號
    上  訴  人  甲○○
    被上訴人    琴園管理委員會
    法定代理人  丙○○
    被上訴人    乙○○
右當事人間請求侵權行為損害賠償事件，上訴人對於中華民國八十九年四月五日本院
台南簡易庭八十九年度南簡字第一六五號第一審判決提起上訴，本院判決如左：
    主      文
上訴駁回。
第二審訴訟費用由上訴人負擔。
    事      實
甲、上訴人方面
一、聲明：請求判決
    (一)原判決廢棄。
    (二)被上訴人應連帶給付上訴人新台幣（下同）壹拾捌萬伍仟元。
二、陳述：除與原判決記載相同者，茲引用之外，補稱：
    (一)被上訴人乙○○為上訴人所居住大廈之管理員，應負責大廈共有物之管理修繕
      及改良，竟怠於職務之執行，未將大廈監視器損壞之事告知住戶修理，因監視
      器未修復，致上訴人遭竊，且無法從監視器中找出竊賊，上開被上訴人乙○○
      怠忽職守為因，致上訴人遭竊受有損失為果，故被上訴人乙○○應負損害賠償
      責任。
    (二)被上訴人乙○○在大廈內擁有一私有停車位，將之出租於外人，引來複雜關係
      ，且被告車位損壞，卻以大廈之公款修繕，被上訴人乙○○對自己之事如此重
      視，卻漠視大廈監視器損壞之共同重大事項，足見被上訴人乙○○怠忽職守。
三、證據：除援用第一審所提證據外，補提請款單一紙為證。
乙、被上訴人方面：
一、聲明：請求判決：駁回上訴。
二、陳述：除與原判決記載相同者，茲引用之外，補稱：
    (一)本大廈自民國八十二年以來，僅雇用被上訴人乙○○一人當管理員，故被上訴
      人乙○○僅於每日上午八時至十二時，下午一時至五時之時間上班，尚要負責
      清潔及庭院花草之除草澆花等一切有關大廈雜務，故無法顧及大廈所有事項。
    (二)本大廈之監視器即使未損壞，也不能監視大廈所有區域，並不能找出竊賊。
三、證據：援用第一審所提證據。
    理      由
一、本件被上訴人琴園管理委員會之法定代理人即主任委員原為梁紫津，而上開委員
    會業於八十八年底改選主任委員為丙○○，是以本件訴訟自應由丙○○依民事訴
    訟法第一百七十五條、第一百七十條之規定，聲明承受訴訟，合先敘明。
二、本件上訴人起訴主張：上訴人居住於台南市琴園大樓公寓大廈，該大廈設有管理
    委員會，並聘被上訴人乙○○為管理員，然被上訴人二人竟因過失未修理故障之
    監視器，致使上訴人於八十八年十月二十八日，在被上訴人乙○○值行勤務之時
    被竊，損失金項鍊、金塊及現金等共計十八萬五千元，為此爰依侵權行為之法律
    關係，請求被上訴人連帶給付原告一十八萬五元等語。
    上訴人則以：管理員主要是清潔、代收信件，並不是保全，監視器壞掉不修是經
    過住戶同意等語，資為抗辯。
三、上訴人主張其居住於台南市琴園大樓公寓大廈，該大廈設有管理委員會，並聘被
    上訴人乙○○為管理員，上訴人之住宅仍於八十八年十月二十八日遭竊之事實，
    已據上訴人提出報案三聯單、琴園管理委員會組織章程及管理委員名冊各一件為
    證，且為被上訴人所不爭執，固堪信為真實。
四、惟按因故意或過失，不法侵害他人之權利者，負損害賠償責任，民法第一百八十
    四條第一項前段定有明文。又按損害賠償之債，以有損害之發生及有責任原因之
    事實，並二者之間，有相當因果關係為成立要件。故原告所主張損害賠償之債，
    如不合於此項成立要件者，即難謂有損害賠償請求權存在（參見最高法院四十八
    年台上字第四八一號判例），即謂侵權行為之造成行為人是否具有過失，須認定
    行為人之過失行為與受損害人間是否具有「因果關係」，所謂「因果關係」係指
    ：行為與結果間之聯絡關係，即依社會生活經驗，在一般情形下，有同一之條件
    ，均可發生同一之結果者，具有因果關係，如行為人與受損害人間，欠缺因果關
    係，即難認為受損害人之損害係由行為人之過失所造成，自難依此請求過失行為
    所造成之損害賠償。且大廈設置管理委員會，其目的及職責乃在處理大廈共同事
    務，並不負有維護治安之責，而大廈管理員，即受僱於該委員會，處理大廈共同
    共同區域管理清潔、住戶信件、垃圾及門禁等雜務，至於有關住戶之治安及保全
    之責任，尚難謂為管理委員會及管理員之職務範圍，而科以其最高之注意義務，
    再揆諸一般社會生活經驗所知，竊賊之習性，往往於住戶及大廈管理人員注意力
    不及之時間、處所，且尋求安全設施上所無從防制之途徑而行竊，故住宅大廈縱
    聘有管理人員及設有安全措施，仍難免遭竊，是以揆諸前揭說明，管理委員會與
    管理員對於大廈住戶財產自不負有保全之義務。查本件上訴人主張其於八十八年
    十月二十八日家中遭竊，然其大廈住戶僅共同聘任管理人員即被上訴人乙○○一
    人，對於大廈住戶財產之保全既未負有善良管理人之注意義務如前述，自難認上
    訴人住宅遭竊係因其所居住之大廈管理委員會所聘用之大廈管理員即被上訴人乙
    ○○怠於執行職務所致，亦難認大廈監視器失去運作功能，即必然導致上訴人失
    竊，或大廈監視器運作正常，即得以自監視器之紀錄中尋得竊賊，準此，上訴人
    遭竊之財物損失與被上訴人琴圍管理委員會及管理員乙○○就大廈之管理行為間
    ，尚難認其具有相當因果關係，揆諸前揭判例意旨，自屬不符侵權行為損害賠償
    之成立要件。
五、綜上所述，本件上訴人主張因被上訴人前揭怠於職守之過失行為致上訴人受有失
    竊之損害等情，為不足採，被上訴人抗辯渠等不應就上訴人之失竊負損害賠償責
    任等語，尚屬可信。從而，上訴人主張本於侵權行為損害賠償之法律關係，請求
    被上訴人連帶給付一十八萬五千元為無理由，不應准許。原審為上訴人敗訴之判
    決，並無不合。上訴意旨指摘原判決不當，求予廢棄改判，為無理由，應予駁回
    。
六、據上論結，本件上訴為無理由，依民事訴訟法第四百三十六條之一第三項、第四
    百四十九條第一項、第七十八條，判決如主文。
中      華      民      國    九十      年      一      月      二      日
                                  臺灣臺南地方法院民事第二庭
~B審判長法官  蔡美美
~B      法官  童來好
~B      法官  楊清益
右正本證明與原本無異
本件不得上訴
中      華      民      國    九十      年      一      月      三      日
~B      法院書記官  沈建杉


司法院資訊處製作；財團法人民間司法改革基金會備份。
